【裁判字號】    89,易,3503
【裁判日期】    891128
【裁判案由】    賭博
【裁判全文】
臺灣臺中地方法院刑事判決                        八十九年度易字第三五三號
    公  訴  人  臺灣台中地方法院檢察署檢察官
    被      告  甲○○
    選任辯護人  曾耀聰
右列被告因賭博案件，經檢察官提起公訴（八十九年度偵緝字第七００號），本院判
決如左：
    主  文
甲○○共同以賭博為常業，處有期徒刑陸月，併科罰金貳拾萬元，有期徒刑如易科罰
金，以參佰元折算壹日，罰金如易服勞役，以罰金總額與六個月之日數比例折算。
扣案之電動賭博機具水果單機拾台（含ＩＣ板拾塊）、樸克單機貳台（含ＩＣ板貳塊
）、麻將檯伍台（含ＩＣ板伍塊）、賭資新臺幣貳萬壹仟伍佰柒拾元、監視器貳台、
電視螢幕壹台均沒收。
    事  實
一、甲○○基於常業賭博之犯意，自民國（下同）八十八年五月五日起，在台中市○
    ○路○段六六七號，其所經營之「雷神多媒體電腦社」之公眾得出入場所，設置
    電動賭博機具水果單機十台（含ＩＣ板十塊）、樸克單機二台（含ＩＣ板二塊）
    、麻將檯五台（含ＩＣ板五塊），並以月薪新台幣（下同）二萬元之代價，僱用
    與其有犯意聯絡之林凌君、蘇桂枝（由檢察官另行聲請簡易判決處刑）二人擔任
    開洗分及兌換現金之工作，共同利用上開賭博機具與不特定之客人進行賭博，其
    賭博方式為以一比一之比例開分，均以押分方式與上開賭具對賭，押中者，可贏
    得倍數不等分數，如未押中，則所押注之分數消失，嗣累積一定之分數後，可依
    同比例兌換現金，如未押中則賭金歸店家所有之方式賭博財物，每月淨賺約十餘
    萬元，甲○○、林凌君、蘇桂枝則共同恃上開所得維生而以之為常業。嗣於八十
    九年五月十一日下午二時五十分許，嗣有賭客邱國華、邱國中、周文金（另案處
    理）在上址把玩電動機具時，當場為警查獲，並扣得上開電動賭博機具共十七台
    （含ＩＣ板十七塊）、由林凌君、蘇桂枝保管之賭資二萬一千五百七十元、甲○
    ○所有供監看營業情形之監視器二台及電視螢幕一台，計為警查獲為止，獲利逾
    一百二十萬元。
二、案經臺灣台中地方法院檢察署檢察官自動檢舉偵查起訴。
    理  由
一、右揭犯罪事實，業據被告甲○○坦承不諱，所供以「雷神多媒體電腦社」內擺設
    之電動機具賭博財物之情與証人林凌君、蘇桂枝及賭客邱國華、邱國中、周文金
    所供情節悉相符合，並有現場圖及扣案如事實欄所示之電動賭博機具十七台（含
    ＩＣ板十七塊）、現場賭資二萬一千五百七十元、監視器二台及電視螢幕一台可
    資佐証。是事証明確，被告右揭犯行，洵堪認定。
二、按刑法上規定之常業犯，僅須有賴某種犯罪為業之意思，而有事實上之表現為已
    足，不以藉該犯罪為惟一生存者為必要，縱令尚有其他職業，亦無礙成立常業犯
    （最高法院七十四年臺上字第六五五一號判決，八十二年第一次刑庭會議決議研
    究報告參照）。查被告甲○○在上開「雷神多媒體電腦社」設置電動賭博機具多
    達十七台，供不特定人賭博財物，其規模非小，且以每月二萬元之代價僱用林凌
    君、蘇桂枝擔任開洗分及兌換現金之工作，於偵查中坦承每月可淨賺十餘萬元等
    語，收入甚豐，堪認其有賴經營該電動賭博機具所得維生而以之為業之意甚明。
    。核其所為，係犯刑法第二百六十七條之常業賭博罪。其犯上開罪行，與店員林
    凌君、蘇桂枝間具有犯意聯絡及行為分擔，均為共同正犯。按被告自承每月可淨
    賺約十餘萬元，則以其自八十八年五月五日起開始經營，迄八十九年五月十一日
    為警查獲為止，營業將近一年，獲利逾一百二十萬元，甚為可觀，所得利益顯超
    過上開常業賭博罪所定罰金刑之最多額，爰依刑法第五十八條之規定，就罰金部
    分於其所得利益範圍內酌量加重。爰審酌被告甲○○經營電動機具賭博，易對社
    會風氣造成不良影響，其經營時間約一年，實際所得尚屬非少及其犯後坦承犯行
    ，態度良好等一切情狀，量處如主文所示之刑，並諭知有期徒刑易科罰金及罰金
    易服勞役之折算標準。末查扣案之上開電動賭博機具十七台（含ＩＣ板十七塊）
    係當場賭博之器具，賭資二萬一千五百七十元係在賭檯或兌換籌碼處之財物，應
    依法刑法第二百六十六條第二項之規定併予宣告沒收。監視器二台及電視螢幕一
    台，為被告甲○○所有，以監看營業情形所用，業據被告供承在卷，為其犯本罪
    所用之物，爰依刑法第三十八條第一項第二款之規定併予宣告沒收。
三、公訴意旨另以：被告甲○○自八十八年五月五日起，在「雷神多媒體電腦社」內
    擺設上開電動賭博機具共十七台，供不特定人賭博財物，嗣未依電子遊戲場業管
    理條例之規定辦理營利事業登記者，因認被告另涉有違反電子遊戲場業管理條例
    第十五條之規定，應依同法第廿二條之規定論處云云。然查，依電子遊戲場業管
    理條例所稱電子遊戲場業，指設置電子遊戲機供不特定人益智娛樂之營利事業，
    該條例第三條定有明文。再觀諸同條例第四條第二項規定該條例所指電子遊戲機
    不得有賭博或妨害風化之設計及裝置。及同條例第五條就電子遊戲場業之營業，
    依所擺設電子遊戲機種類之不同而分為普通級及限制級，第八條規定電子遊戲場
    之申請設立時，其營業場所應符合相關之都巿計畫法、區域計畫法、土地使用管
    制、建築法令及消防法令等之規定，第九條則規定電子遊戲場業之營業場所，應
    距離學校、醫院相當之距離以上。足見該條例之規範對象，應係專以設置電子遊
    戲機供人益智娛樂且具有一定規模之營利事業，至如其他營業場所，於原本所營
    事業外，另行擺設電子遊戲機者，應無電子遊戲場業管理條例之適用。依本件公
    訴意旨所載，被告係在其經營之多媒體電腦社為警查獲擺設電動賭博機具十七台
    ，依前揭說明，該十七台機具既非屬供不特定人益智娛樂使用之電子遊戲機，已
    與該條例第四條第二項相違，應無該條例之適用。再查，依該條例第十四條，規
    定電子遊戲場得提供獎品，供人兌換或直接操作取得，並限制每次兌換或取得之
    獎品價值，不得超過一千元至二千元不等，另此處之兌換不得有（一）提供現金
    、有價證券或其他通貨為獎品；（二）買回提供給客人之獎品等行為。同條例第
    二十七條並有對於違反第十四條行為之負責人處以行政罰鍰，以及認涉有賭博嫌
    疑者，移送司法機關依法辦理之規定。故本院審認被告之前揭犯行，已合於刑法
    第二百六十七條之常業賭博罪，即無電子遊戲場業管理條例規定之適用。故公訴
    人認被告另涉有違反電子遊戲場業管理條例之罪嫌，即有未合，此外，復查無其
    他積極證據足資證明被告有公訴人所指此部分之犯行，惟公訴意旨認此部分與前
    揭論罪科刑之常業賭博罪間有想像競合犯之裁判上一罪關係，爰不另為無罪之諭
    知。
據上論斷，應依刑事訴訟法第二百九十九條第一項前段，刑法第二十八條、第二百六
十七條、第二百六十六條第二項、第四十一條、第四十二條第三項、第五十八條、第
三十八條第一項第二款，罰金罰鍰提高標準條例第一條前段、第二條，判決如主文。
中      華      民      國    八十九    年      十一    月     二十八   日
                                      臺灣臺中地方法院刑事第二庭
                                          法  官  吳  幸  芬
右正本證明與原本無異。
如不服本判決，應於判決送達後十日內向本院提出上訴狀( 應附繕本 )，上訴於臺灣
高等法院臺中分院。
                                          書記官
中      華      民國    八十九    年      十一    月     二十八   日
附錄本案論罪科刑法條全文
刑法第二百六十七條：
以賭博為常業者，處二年以下有期徒刑，得併科一千元以下罰金。


司法院資訊處製作；財團法人民間司法改革基金會備份。
